臺灣高雄地方法院刑事判決　　　　　　　96年度易字第987 號
聲　請　人　臺灣高雄地方法院檢察署檢察官
被　　　告　乙○○
上列被告因妨害自由案件，經檢察官聲請以簡易判決處刑（95年
度偵字第32317 號），本院認不得以簡易判決處刑，改依通常程
序審理，並判決如下：
    主    文
乙○○無罪。
    理    由
壹、程序部分：
一、按被告以外之人於審判外之陳述，雖不符前4 條之規定，而
    經當事人於審判程序同意作為證據，法院審酌該言詞陳述或
    書面陳述作成時之情況，認為適當者，亦得為證據，刑事訴
    訟法第159 條之5 定有明文；其立法理由在於傳聞證據未經
    當事人之反對詰問予以核實，乃排斥其證據能力。惟當事人
    如放棄對原供述人之反對詰問權，於審判程序表示同意該等
    傳聞證據可作為證據，此時，法院除認該傳聞證據欠缺適當
    性外，自可承認其證據能力。
二、查關於本案屬於審判外陳述之傳聞證據，公訴人、被告乙○
    ○於審判程序均同意作為證據，且經本院審酌該證據作成情
    況均無不適當之情形，是依上開規定，認得作為本案證據。
貳、實體部分：
一、公訴意旨略以：被告乙○○於民國95年12月4 日，知悉告訴
    人即其前女友甲○○前往高雄市楠梓區○○○路261 巷16弄
    20 號17 樓張嘉安承租之房間借住，為與甲○○重修舊好，
    竟基於妨害人行使權利及使人行無義務之事之犯意，於翌日
    7 時許，趁甲○○出房門盥洗時，侵入張嘉安之房間（侵入
    住宅部分，未經告訴），拿取甲○○之背包後隨即離去，並
    將包包藏放其所有NA5-958 號機車置物箱內，證件則交付予
    不知情之友人鄭翊廷保管，藉此迫使甲○○與其聯絡，欲伺
    機再商談和好之事，而妨害甲○○對背包及其內手機、鑰匙
    、證件等物之現實管領支配力之行使，惟甲○○與乙○○聯
    絡要求其將包包返還，詎乙○○仍不願歸還。迨於95年12
    月5 日21時40分許，甲○○乃報警處理，經警循線查獲上情
    ，並扣得甲○○所有之SIM 卡3 張、背包1 個、鑰匙2 支、
    行動電話1 支、身分證1 張、學生證1 張、駕照1 張、行照
    1 張、健保卡1 張，因認被告乙○○涉犯刑法第304 條第1
    項強制罪嫌云云。
二、按犯罪事實應依證據認定之，無證據不得認定犯罪事實；又
    不能證明被告犯罪者，應諭知無罪之判決，刑事訴訟法第15
    4 條第2 項、301 條第1 項分別定有明文。次按某甲因代某
    乙墊完糧銀，要討無著，邀同保長到場監視，將某丁所種某
    乙田穀割去，封存祠內，以俟清算抵償墊款，為原判決認定
    之事實。當時某甲既未對某丁加以強暴、脅迫，亦無將割取
    之穀據為不法所有之意圖，自不構成搶奪，或以強暴、脅迫
    使人行無義務之事，或妨害人行使權利之罪，最高法院28年
    上字第3626號判例參照。
三、公訴人認被告乙○○涉有上開罪嫌，無非以告訴人甲○○之
    指訴、證人鄭翊廷之證述、被告乙○○之供述、高雄市政府
    警察局楠梓分局楠梓派出所扣押筆錄暨扣押物品目錄表、贓
    物認領保管單、照片3 張為其論據。訊據被告堅詞否認有何
    強制罪犯行，辯稱：我是趁我女朋友去刷牙時，門沒鎖，偷
    偷跑去房間，拿走女朋友的包包等語。經查：
  (一)被告確有於上揭時、地，趁告訴人不在之際取走其包包，並
    寄放在不知情之被告友人鄭翊廷住處之事實，有告訴人及證
    人鄭翊廷於警詢及偵查時之證述可佐，復有高雄市政府警察
    局楠梓分局楠梓派出所扣押筆錄暨扣押物品目錄表、贓物認
    領保管單、照片3 張在卷可稽，核與被告之供述相符，堪信
    為真實。
  (二)惟刑法第304 條第1 項之強制罪，須以強暴脅迫使人行無義
    務之事或妨害人行使權利，始克成立，有前述判例可參。所
    稱「脅迫」者，須以加害或以加害之旨通知他人而使人心生
    畏懼，以影響其意思決定之自由，為其成立要件；而所稱「
    強暴」者，乃以實力不法加諸他人之謂，雖間接施之於物體
    、他人而影響於本人者亦屬之，惟亦須客觀上對被害人意思
    決定有所影響，始足當之。
  (三)被告係趁告訴人不在房間之機，以和平、隱匿之方式取走告
    訴人之包包，已如前述。則告訴人於被告取走包包之際既不
    在場，對於被告取走包包自然無從加以制止或表示不同意，
    故難僅以被告有取走包包之事實，即認定被告所為當時已對
    告訴人之意思決定構成影響，自無從認定被告單純密行取走
    包包之舉動，係對告訴人施以強暴。又公訴人雖以被告此舉
    乃在迫使告訴人與其聯絡；惟被告取走告訴人之物，從未曾
    對告訴人表示此乃欲使之與伊聯絡，或作為返還包包之條件
    ，此業經告訴人到庭證述明確；即被告自始並無脅迫通知之
    行為可言，亦難認所為已該當於脅迫之行為。且告訴人之所
    以知悉其包包為被告取走，並進而與被告聯絡，乃因其調閱
    大樓監錄系統錄影帶後，主動採取之行為，此有告訴人於警
    詢時之證述可憑，更可見告訴人與被告聯絡，並非基於被告
    強暴、脅迫行為所致。
  (四)雖被告上開所為嗣經告訴人發現，並要求其返還，然均遭被
    告拒絕；惟「被告單純拒絕返還之表示」與行為人竊盜、侵
    占之犯行被發現後，經被害人催討，而行為人仍拒絕返還所
    竊取、侵占之物，並無二致；不得謂「被告單純拒絕返還之
    答覆」即屬強暴、脅迫之實施，而執此謂被告係有本件強制
    犯行。
四、綜上所述，被告乙○○既未曾對告訴人施以強暴、脅迫之行
    為，所為即與強制罪之構成要件有別，而不能成立該罪。此
    外，復查無其他積極事證足認被告有何公訴人所指之犯行，
    既不能證明其犯罪，自應為被告無罪之諭知。
五、公訴人雖以被告之前揭行為另犯竊盜罪，而與強制罪部分具
    有想像競合之裁判上一罪關係，惟本案既已為被告無罪之諭
    知，則與公訴人所論之竊盜罪，自無裁判上一罪關係，應退
    由檢察官另行處理。
據上論斷，應依刑事訴訟法第452 條、第301 條第1 項，判決如
主文。
本案經檢察官丙○○到庭執行職務。
中　　華　　民　　國　　96　　年　　4 　　月　　3 　　日
                  鳳山刑事第二庭  審判長法  官  黃建榮
                                        法  官  譚德周
                                        法　官  洪珮婷
以上正本證明與原本無異。
如不服本判決，應於收受送達後10日內向本院提出上訴書狀。
中　　華　　民　　國　　96　　年　　4 　　月　　3 　　日
　　　　　　　　　　　　　　　　　　　　書記官  賴朱梅
